臺灣臺中地方法院臺中簡易庭小額民事判決
110年度中小字第3907號
原      告  和泰產物保險股份有限公司

法定代理人  莊瑞德  


訴訟代理人  潘素珍  
            莊子賢律師
被      告  黃新翔  
上列當事人間請求損害賠償事件，本院於民國110年12月16日言
詞辯論終結，判決如下：
    主      文
被告應給付原告新臺幣31,635元，及自民國110年8月31日起至清
償日止，按週年利率百分之5計算之利息。
原告其餘之訴駁回。
訴訟費用新臺幣1,000元由被告負擔新臺幣800元，餘由原告負擔
。
本判決原告勝訴部分得假執行。
    事實及理由
壹、程序事項
    被告經合法通知，無正當理由未於言詞辯論期日到場，核無
    民事訴訟法第386條所列各款情形，爰依原告之聲請，由其
    一造辯論而為判決。
貳、實體事項
一、原告主張：被告於民國108年7月1日8時52分許，無照駕駛車
    牌號碼000-0000號自小客車(下稱肇事車輛) ，沿臺中市北
    區崇德路1段由南往北方向行駛，於行經崇德路1段294號前
    ，疏未注意車前狀況，因而自後撞及其前方伊所承保之訴外
    人林士暘所有及駕駛之車牌號碼000-0000號自小貨車（下稱
    系爭車輛），致系爭車輛受損。被告因過失撞毀系爭車輛，
    依法自應負損害賠償責任。玆因原告已依保險契約之約定賠
    付林士暘修復費用新臺幣（下同）38,650元（含工資費用27
    ,449元、零件費用11,201元），爰依保險法第53條第1項及
    侵權行為之法律關係提起本件訴訟等語，並聲明：被告應給
    付原告38,650元，及自起訴狀繕本送達翌日起至清償日止，
    按週年利率百分之5計算之利息。
二、被告未於言詞辯論期日到場，亦未提出書狀作任何聲明或陳
    述。
三、得心證之理由
  ㈠原告主張之上開事實，業據提出與其所述相符之理算書、行
    車執照、駕駛執照、臺中市政府警察局道路交通事故初步分
    析研判表、交通事故現場圖、現場照片、汽車險理賠申請書
    、系爭車輛照片、統一發票、中華賓士河南廠估價單為證（
    見本院卷第19-39頁），並有道路交通事故調查報告表㈠、㈡
    、補充資料表、現場照片、調查紀錄表在卷足參（見本院卷
    第47-49頁、第53頁、第57-59頁、第89-91頁）；被告就原
    告主張之上開事實，已於相當時期受合法通知，而於言詞辯
    論期日不到場，亦未提出任何準備書狀爭執，依民事訴訟法
    第280條第3項準用同條第1項之規定，視同自認，堪信原告
    上開主張為真。
  ㈡按因故意或過失，不法侵害他人之權利者，負損害賠償責任
    ；汽車、機車或其他非依軌道行駛之動力車輛，在使用中加
    損害於他人者，駕駛人應賠償因此所受之損害；汽車行駛時
    ，駕駛人應注意車前狀況，並隨時採取必要之安全措施，民
    法第184條第1項前段、第191條之2前段、道路交通安全規則
    第94條第3項分別定有明文。本件被告駕駛肇事車輛行經上
    開路段時，應注意車前狀況，隨時採取必要之安全措施，且
    依當時情形並無不能注意之情事，竟疏未注意及此，致毀損
    原告所承保之系爭車輛，顯見被告就本件事故之發生確有過
    失甚明，且該過失行為與系爭車輛之損害間具有相當因果關
    係，依上開規定，被告自應負過失侵權行為損害賠償之責。
  ㈢次按不法毀損他人之物者，被害人得請求賠償其物因毀損所
    減少之價額，民法第196條定有明文。所謂因毀損減少之價
    額，得以修復費用為估定之標準，但以必要者為限，例如修
    理材料以新品換舊品應予折舊（最高法院77年度第9次民事
    庭會議決議意旨參照）。原告主張系爭車輛因本件事故受損
    ，支出修復費用38,650元（含工資費用27,449元、零件費用
    11,201元）云云，固據提出前開統一發票、中華賓士河南廠
    估價單為證（見本院卷第37-39頁）。惟原告請求系爭車輛
    之零件費用，既係以新零件更換被損害之舊零件，揆諸前揭
    說明，自應扣除零件折舊部分，始屬必要修復費用。而依行
    政院所頒「固定資產耐用年數表」及「固定資產折舊率表」
    之規定，非運輸業貨車耐用年數為5年，依定率遞減法每年
    折舊1,000分之369；又系爭車輛係於106年5月出廠，有行車
    執照在卷可憑（本院卷第21頁），堪認系爭車輛自出廠至本
    件事故即108年7月1日發生時，使用期間應為2年2月（依營
    利事業所得稅查核準則第95條第6項所定「固定資產提列折
    舊採用定律遞減法者，以1年為計算單位，其使用期間未滿1
    年者，按實際使用之月數相當於全年之比例計算之，不滿1
    月者，以月計。」），則扣除折舊後之零件費用為4,186元
    （計算式詳如附表），復加計不生折舊問題之工資費用總計
    27,449元，共計系爭車輛之損害額為31,635元（計算式：4,
    186＋27,449＝31,635）。
  ㈣又按被保險人因保險人應負保險責任之損失發生，而對於第
    三人有損失賠償請求權者，保險人得於給付賠償金額後，代
    位行使被保險人對於第三人之請求權，保險法第53條第1項
    前段亦有明文。而損害賠償祇應填補被害人實際損害，保險
    人代位被害人請求損害賠償時，依上開規定，如其損害額超
    過或等於保險人已給付之賠償金額，固得就其賠償之範圍，
    代位請求賠償，如其損害額小於保險人已給付之賠償金額，
    則保險人所得代位請求者，應祇以該損害額為限。本件原告
    因承保之系爭車輛遭被告過失不法毀損，固依保險契約賠付
    被保險人林士暘38,650元，有前開汽車險理賠申請書附卷可
    參（見本院卷第19頁），然被告應賠償系爭車輛之損害額為
    31,635元，業如前述。從而，原告依保險法第53條第1項規
    定，代位請求被告賠償之範圍，亦僅得以該等損害額為限。
    是原告請求被告給付31,635元，洵屬有據，逾此範圍之請求
    ，應屬無據。
　㈤末按給付無確定期限者，債務人於債權人得請求給付時，經
    其催告而未為給付，自受催告時起，負遲延責任。其經債權
    人起訴而送達訴狀，或依督促程序送達支付命令，或為其他
    相類之行為者，與催告有同一之效力；又遲延之債務，以支
    付金錢為標的者，債權人得請求依法定利率計算之遲延利息
    。但約定利率較高者，仍從其約定利率；應付利息之債務，
    其利率未經約定，亦無法律可據者，週年利率為百分之5，
    民法第229條第2項、第233條第1項及第203條分別定有明文
    。本件原告對被告之侵權行為損害賠償債權，核屬無確定期
    限之給付，自應經原告之催告而未為給付，被告始負遲延責
    任。準此，原告請求被告給付自起訴狀繕本送達翌日即110
    年8月31日起（送達證書見本院卷第65頁）至清償日止，按
    週年利率百分之5計算之利息，洵屬有據，應予准許。
四、綜上所述，原告依保險法第53條第1項及侵權行為之法律關
    係，請求被告給付31,635元，及自110年8月31日起至清償日
    止，按週年利率百分之5計算之利息，為有理由，應予准許
    ，逾此範圍之請求，為無理由，應予駁回。
五、本判決原告勝訴部分，係適用小額訴訟程序所為被告敗訴之
    判決，依民事訴訟法第436條之20規定，應依職權宣告假執
    行；併依同法第436條之19規定，確定其訴訟費用額為1,000
    元。
六、本件事證已臻明確，兩造其餘攻擊防禦方法及所提之證據，
    經本院審酌後，認與判決結果不生影響，爰不逐一論駁，併
    予敘明。
七、訴訟費用負擔之依據：民事訴訟法第79條。
中　　華　　民　　國　　111 　年　　1 　　月　　6 　　日
                  臺灣臺中地方法院臺中簡易庭
                                  法　官　傅可晴
以上為正本係照原本作成。
如不服本判決，應於送達後廿日內，以判決違背法令為理由，向
本院提出上訴狀並表明上訴理由 (上訴理由應表明一、原判決所
違背之法令及其具體內容；二、依訴訟資料可認為原判決有違背
法令之具體事實) ，如於本判決宣示後送達前提起上訴者，應於
判決送達後廿日內補提上訴理由書（須附繕本）。
中　　華　　民　　國　　111 　年　　1 　　月　　7 　　日
                                  書記官  錢  燕
　　　　　　　　　　　　　　　　　
附表
-----
折舊時間           金額
第1年折舊值        11,201×0.369=4,133
第1年折舊後價值    11,201-4,133=7,068
第2年折舊值        7,068×0.369=2,608
第2年折舊後價值    7,068-2,608=4,460
第3年折舊值        4,460×0.369×(2/12)=274
第3年折舊後價值    4,460-274=4,186